最高法院刑事判決　　　　　　九十四年度台上字第一四五七號
　　上　訴　人　丙○○
　　　　　　　　　　　　140.
　　自訴代理人　陳俊偉律師
　　被　　　告　丁○○
　　　　　　　　　　　　95巷.
　　　　　　　　甲○○
　　　　　　　　　　　　2號
　　　　　　　　乙○○
　　　　　　　　　　　　95巷.
上列上訴人因自訴被告等業務過失致人於死案件，不服台灣高等
法院高雄分院中華民國九十四年一月二十五日第二審更審判決（
九十三年度醫上更(一)字第一號，自訴案號：台灣屏東地方法院八
十八年度自字第一０一號），提起上訴，本院判決如下：
    主  文
上訴駁回。
    理  由
按刑事訴訟法第三百七十七條規定，上訴於第三審法院，非以判
決違背法令為理由，不得為之。是提起第三審上訴，應以原判決
違背法令為理由，係屬法定要件。如果上訴理由書狀並未依據卷
內訴訟資料，具體指摘原判決不適用何種法則或如何適用不當，
或所指摘原判決違法情事，顯與法律規定得為第三審上訴理由之
違法情形，不相適合時，均應認其上訴為違背法律上之程式，予
以駁回。本件上訴人丙○○上訴意旨略以：(一)、依被告乙○○及
證人徐進德之供述，謝徐素娥（原判決均載為徐素娥）之脾臟於
民國八十八年七月二十八日晚上十一時許，已嚴重大量出血，但
乙○○卻僅向徐進德表示要開刀，並未表示要趕快開刀，直至同
晚十一時五十分許，當救護車要將謝徐素娥送高雄醫學院附設中
和紀念醫院（下稱高醫）時，才向徐進德表示要趕快開刀。且被
告甲○○及乙○○在當晚十一時許，既已發現謝徐素娥之脾臟破
裂，卻未立即開刀，是否有過失？另在當晚十一時許至十一時五
十分許，甲○○、乙○○究竟有無採取何項急救措施？原審未予
查明，自嫌調查未盡及理由不備。(二)、本件曾二次送請行政院衛
生署醫事鑑定委員會鑑定，故上訴人於原審請求傳喚該鑑定委員
會之鑑定人到庭作證，但原審卻僅傳喚阮仲洲、謝建勳二位醫師
草率作證，而未傳訊該鑑定人，亦有應於審判期日調查之證據而
未予調查之違法云云。
惟查：(一)、原判決以上訴人在第一審自訴意旨略稱：甲○○、乙
○○均是屏東縣枋寮醫院醫師，於民國八十八年七月二十八日晚
上九時許，上訴人獲知妻子謝徐素娥發生車禍，送往枋寮醫院急
救，上訴人乃趕至枋寮醫院急診室，由甲○○值班，當時謝徐素
娥意識仍清楚，惟表示胸部非常疼痛，但不見有何急救行為，同
晚十時許，枋寮醫院始做腦部斷層掃描，又找乙○○會診，乙○
○向上訴人表示謝徐素娥腦部有一點瘀血，但不要緊，等身體好
了後會慢慢復原，肋骨骨折部分一併處理等語。約同晚十一時許
，上訴人之妻弟徐進德至該醫院探視，當時謝徐素娥仍在觀察中
，未有進一步治療，延至同晚十二時，謝徐素娥己陷昏迷，始發
現謝徐素娥有大量出血，徐進德乃連絡高醫準備，謂將送病患前
往治療，枋寮醫院立即準備救護車，送往高醫，惟司機竟不知高
醫路線，上訴人一邊照顧妻子，一邊須告知司機，及至翌日凌晨
一時許，始送至高醫，高醫乃迅速急救，並詢問何以脾臟破裂，
卻遲未開刀，延誤如此久始送醫，並立即開刀治療，此時上訴人
乃知甲○○、乙○○草率診斷，延誤就醫時機，以致謝徐素娥終
因大量內出血而死亡。另被告丁○○則為枋寮醫院之院長，屬醫
療法之負責醫師，卻未善盡監督職責。因認丁○○、甲○○、乙
○○（下稱被告等三人）均涉有刑法第二百七十六條第二項之業
務過失致人於死罪嫌。經審理結果，認為被告等三人之犯罪皆不
能證明，第一審諭知被告等三人均無罪之判決，為無不合，而予
維持，並駁回上訴人在第二審之上訴，已詳敘其調查、取捨證據
之結果及認應為無罪判決之心證理由。就形式上觀察，原判決要
無採證認事違背經驗法則、論理法則或理由不備等違背法令之情
形。(二)、證人徐進德於原審審理中係結證稱：伊於當晚十一時許
趕到枋寮醫院後，乙○○醫師即已向伊表示徐素娥很危險要開刀
等語（見原審醫上更(一)卷第一五七頁、第一五八頁），原判決並
於理由內援引其證詞為判決依據（原判決第六頁倒數第四行以下
）。依此，證人徐進德並未證述乙○○係遲至當晚十一時五十分
許，於救護車要將謝徐素娥送高醫時，才向渠表示要趕快開刀；
又原判決係依乙○○所辯：嗣伊發現謝徐素娥脾臟亦有破裂，即
建議開刀，惟上訴人不信任枋寮醫院，堅持轉送高醫，不得已乃
以枋寮醫院救護車將謝徐素娥轉送高醫，但枋寮醫院有派護理長
護送，且帶著血袋沿途一路輸血到高醫，並予以必要之照顧。另
伊建議要開刀時，謝徐素娥之狀況不穩定，每分鐘需打十五下氧
氣，內部的血要引出，還要輸大量的血進去，當時如要轉院，要
讓該病人在比較有安全性之情況下離開，這需要很多急救工作，
才能穩定該病人之心肺功能及身體狀況，伊並無延誤等語，及徐
進德於原審審理時證稱：乙○○醫師跟伊說謝徐素娥之肝臟、脾
臟破掉，肋骨斷裂，很危險，要開刀，當時因為是深夜，伊怕枋
寮醫院人手不足，且高醫之林幸道醫師是伊老友，伊就打電話請
他趕快準備病房等語，暨參酌第一審將枋寮醫院病歷、Ｘ光片、
ＣＴ（即斷層掃描）片及高醫病歷、Ｘ光片等資料，送請行政院
衛生署醫事鑑定委員會鑑定被告等三人於本件之醫療行為有無過
失，經該署以第八九０八七號鑑定書答覆稱：「到達高醫後的（
謝徐素娥）胸部Ｘ光，可見有放置後之氣管內管、左側胸管及中
央靜脈導管，可見急救措施正確。本案在枋寮醫院急救的二個半
小時中，醫院值班醫護人員確有積極救治，離院前的臆斷，尚稱
正確，開腹手術的建議亦頗適宜。故醫師丁○○等人於謝徐素娥
之醫療，尚未發現有疏失之處」等情，因認案發當晚十一時許，
乙○○醫師既已告知徐進德，謝徐素娥須開刀，徐進德卻因高醫
之林幸道醫師是其朋友，乃決定要轉院，而轉院時要先加強謝徐
素娥之生命防護，而謝徐素娥於送至高醫時，其各項器官機能之
防護工作既均已齊全，故甲○○、乙○○應無遲延耽誤情事（見
原判決第三頁第十五行以下、第四頁第十二行以下、第六頁倒數
第四行以下）。上訴意旨(一)，或非依據卷內資料執為指摘，或係
徒憑己見，就原判決已說明事項，任意指摘為違法，顯與法律規
定得為第三審上訴理由之違法情形，不相適合。(三)、上訴人於原
審審理時請求傳喚行政院衛生署醫事鑑定委員會之鑑定人到庭作
證，無非欲請該鑑定人證明：車禍受有重大傷害之人於實施頭部
電腦斷層並血液常規檢查，及腹部超音波檢查，其檢查時間應耗
時多少？對謝徐素娥腹腔內出血、肝及脾破裂應於何時檢驗出？
本案之檢驗時程有無遲延耽誤？如有延誤，與謝徐素娥之死亡有
無因果關係？等情（見原審醫上更(一)卷第五十七頁）。惟對此，
原判決理由採為證據之上開行政院衛生署醫事鑑定委員會鑑定書
已載明：「病患（指謝徐素娥）於七月二十八日二十一時三十五
分，由一一九救護車送達枋寮醫院急診室。依據枋寮醫院病歷記
載……於二十二時十分頭部電腦斷層檢查，並血液常規檢查，經
腹部超音波檢查，顯示疑腹腔內出血、肝及脾破裂……可見急救
措施正確。本案在枋寮醫院急救的二個半小時中，醫院值班醫護
人員確有積極救治……」等語（見原判決第四頁第十七行至第二
十六行），已認定枋寮醫院檢驗出謝徐素娥腹腔內出血及肝、脾
破裂之時間，暨包括甲○○、乙○○在內之枋寮醫院值班醫護人
員對謝徐素娥之急救措施係正確無延誤。是原審雖未依上訴人之
請求再傳喚行政院衛生署醫事鑑定委員會上述鑑定書之鑑定人到
庭作證，於原判決之結果顯然無影響，依刑事訴訟法第三百八十
條規定，亦不足資為提起第三審上訴之理由，況原審審判期日，
審判長於行言詞辯論前詢以：「尚有何證據請求調查？」時，上
訴人之代理人亦答稱：「無」，經記明筆錄在卷，則原審對此未
再予無必要之調查，自亦無應於審判期日調查之證據未予調查之
違法。綜上所述，本件上訴違背法律上之程式，應予駁回。
據上論結，應依刑事訴訟法第三百九十五條前段，判決如主文。
中　　華　　民　　國　九十四　年　　三　　月　二十四  日
                      最高法院刑事第十二庭
                          審判長法官  謝　俊　雄
                                法官  陳　世　雄
                                法官  蘇　振　堂
                                法官  吳　信　銘
                                法官  徐　文　亮
      本件正本證明與原本無異
                                      書  記  官
中　　華　　民　　國　九十四　年　　三　　月　二十八　日
                                                      Ｃ
